臺灣高等法院民事判決　　　　　　　　99年度上易字第1180號
上　訴　人　黃介湘
被上訴人　　李政信
上列當事人間請求損害賠償事件，上訴人對於中華民國99年9 月
10日臺灣士林地方法院99年度訴字第769 號第一審判決提起上訴
，並為訴之追加，本院於100 年3 月15日言詞辯論終結，判決如
下：
    主      文
上訴及追加之訴均駁回。
第二審及追加之訴訴訟費用由上訴人負擔。
    事實及理由
一、被上訴人未於言詞辯論期日到場，核無民事訴訟法第386 條
    各款所列情形，爰依上訴人之聲請，由其一造辯論而為判決
    。
二、按在第二審為訴之變更或追加，非經他造同意，不得為之，
    但擴張或減縮應受判決事項之聲明者，不在此限，民事訴訟
    法446 條第1 項、第255 條第1 項第3 款定有明文。上訴人
    起訴原請求被上訴人給付新臺幣（下同）71萬元，經原審判
    命被上訴人給付上訴人20萬元，上訴人除就其敗訴部分（51
    萬元）提起上訴外，另於本院追加請求被上訴人應再給付上
    訴人16,335元，核屬擴張應受判決事項之聲明，按之上開規
    定，上訴人所為訴之追加，應予准許。
三、上訴人主張：詐騙集團成員於民國97年11月30日致電上訴人
    ，佯稱上訴人帳戶被銀行設為警示帳戶，為解除警示帳戶，
    需凍結帳戶內存款，上訴人因而陷於錯誤，於97年12月1 日
    下午5 時，在臺北市○○區○○路226 號吳興國小門口，將
    50萬元交付自稱報案中心專員之詐騙集團成員。嗣該詐騙集
    團成員又以為防止上訴人遭銀行提告為由，要求上訴人匯款
    20萬元至指定帳戶，上訴人亦陷於錯誤，於97年12月4 日10
    時許，在中國信託商業銀行城東分行，將20萬元匯入被上訴
    人設於中國信託商業銀行天母分行帳號：000000000000之帳
    戶內，並旋遭詐騙集團成員提領。按依社會生活之通常經驗
    ，可預見將自己金融機構之提款卡、密碼交付不認識之他人
    ，可能成為幫助掩飾或隱匿不法集團收取他人受騙款項之用
    ，致使被害人及警方追查無門，被上訴人不違背其本意，將
    其所有之上開帳戶之提款卡、密碼交付詐騙集團，顯係詐騙
    集團之一員，自成立共同侵權行為。上訴人因上開侵權行為
    除受有50萬元、20萬元之損害外，原帳戶內之存款9 千餘元
    因此無法提領，經臺灣高雄地方法院檢察署檢察官指示應向
    被上訴人請求，另上訴人提起本件訴訟支出第一審裁判費7,
    710 元、第二審裁判費8,275 元、購買匯票350 元，被上訴
    人亦應負賠償之責，爰依侵權行為法律關係，請求被上訴人
    賠償上訴人上開損害726,335 元等語。（原審判決被上訴人
    應給付上訴人20萬元，而駁回上訴人其餘之訴，上訴人就其
    敗訴部分提起上訴，並為訴之追加，被上訴人就其敗訴部分
    ，則未聲明不服，該部分已告確定）。並聲明：(一)原判決不
    利於上訴人部分廢棄。(二)上開廢棄部分，被上訴人應再給付
    上訴人526,335 元。
四、被上訴人未於言詞辯論期日期日到場，惟據其以前到場抗辯
    ：其並未將中國信託商業銀行帳戶之提款卡、密碼交付他人
    使用，該提款卡遭其女兒毀損後，其即順手丟棄於跳蚤市場
    垃圾桶，其於97年12月31日至臺北富邦商業銀行天母分行提
    領殘障津貼時，因無法提領，始知悉其上開中國信託商業銀
    行帳戶遭詐騙集團用以詐騙上訴人，其不知上訴人所指詐騙
    50萬元、20萬元之事等語。並答辯聲明：駁回上訴及追加之
    訴。
五、本院之判斷：
  (一)按民事訴訟如係由原告主張權利者，應先由原告負舉證之責
    ，若原告先不能舉證，以證實自己主張之事實為真實，則被
    告就其抗辯事實即令不能舉證，或其所舉證據尚有疵累，亦
    應駁回原告之請求（最高法院17年上字第917 號判例意旨參
    照）。又共同侵權行為責任之成立，必以數人共同不法侵害
    他人之權利，而各行為人之不法行為均為其所生損害之共同
    原因者，始足當之（最高法院85年度臺上字第1143號判決意
    旨參照）。
  (二)上訴人固主張其因遭詐騙集團詐騙，於97年12月1 日下午5
    時，在臺北市○○區○○路226 號吳興國小門口，將50萬元
    交付自稱報案中心專員之詐騙集團成員，此與訛詐上訴人匯
    款20萬元者為同一詐騙集團，被上訴人就此50萬元之損害亦
    應負賠償之責，並提出偽造之法務部行政凍結管制執行命令
    、臺灣臺北地方法院公證款收據為證（原審卷第49、50頁）
    。惟查：上開偽造之執行命令、收據僅足以證明上訴人因被
    詐欺而交付50萬元之事實，至該詐欺行為與被上訴人是否有
    關，則屬不能證明。被上訴人係以將自己帳戶之提款卡、密
    碼提供他人使用之方式，使該他人得以使用其帳戶遂行對上
    訴人之詐欺犯罪，而幫助他人對上訴人為侵權行為，其方式
    與上開詐騙手法既有不同，上訴人就詐欺其交付50萬元與其
    後訛詐其匯款20萬元之詐騙集團係屬同一，且被上訴人對該
    詐欺行為曾參與或提供助力，復未舉證以實其說，自不得僅
    以被上訴人曾提供帳戶提款卡、密碼供他人使用，即謂被上
    訴人就該50萬元亦成立共同侵權行為，上訴人主張被上訴人
    就上開50萬元之損害亦應負賠償之責，尚非可採。
  (三)上訴人另主張其帳戶內之存款9 千餘元因被上訴人之詐欺行
    為而無法提領，經臺灣高雄地方法院檢察署檢察官指示應向
    被上訴人請求，被上訴人自應賠償其1 萬元等語。然依上訴
    人所為之陳述，所謂之9 千餘元仍存於其帳戶內，並未交付
    或匯款予詐騙集團成員，縱該存款因偵查犯罪暫未能提領，
    其後非不得再本於其與銀行間之消費寄託關係提領之，上訴
    人就該9 千餘元顯未受有損害，其主張被上訴人就此應賠償
    其1 萬元之金額，尚難准許。
  (四)又上訴人主張其提起本件訴訟支出第一審裁判費7,710 元、
    第二審裁判費8,275 元、購買匯票350 元，亦為其所受損害
    ，被上訴人亦應賠償之等語。惟此等費用均屬訴訟費用，應
    由法院按兩造勝敗情形依職權為裁判。就第一審訴訟費用，
    原審已酌量情形命兩造比例負擔。關於原審判命被上訴人負
    擔部分，因被上訴人就其敗訴部分並未聲明不服，該部分訴
    訟費用之裁判已告確定，其訴訟費用額多寡，應由上訴人聲
    請原法院以裁定確定之，不得於本院再為請求。關於原審判
    命上訴人負擔部分及第二審訴訟費用，因上訴人提起上訴為
    無理由，依民事訴訟法第78條規定，該等費用應由上訴人負
    擔，上訴人請求被上訴人給付此等費用，核非有據，自不應
    准許。
六、綜上所述，上訴人就被上訴人對於詐騙集團詐欺其交付50萬
    元之行為曾參與或提供助力，未能舉證以實其說，而其就帳
    戶內之存款9 千餘元並未受有損害，是其依侵權行為之法律
    關係，請求被上訴人給付51萬元，不應准許，原審就此部分
    為上訴人敗訴之判決，核無不合，上訴意旨指摘原判決此部
    分不當，求予廢棄改判，為無理由，應駁回其上訴。又上訴
    人於本院就其支出之訴訟費用即第一審裁判費7,710 元、第
    二審裁判費8,275 元、購買匯票350 元追加請求部分，因關
    於原審判命被上訴人負擔第一審訴訟費用部分，應由上訴人
    聲請原法院以裁定確定之，不得於本院再為請求，關於第二
    審訴訟費用及原審判命上訴人負擔第一審訴訟費用部分，應
    由上訴人負擔，上訴人不得請求被上訴人為給付，是其請求
    被上訴人給付16,335元（7,710 ＋8,275 ＋350 ＝16,335）
    ，核非有據，其追加之訴，為無理由，應駁回其追加之訴。
七、本件事證已臻明確，兩造其餘攻擊防禦方法及所提證據，經
    本院審酌後，核與本件判決結果不生影響，爰不另一一論述
    ，附此敘明。
八、據上論結，本件上訴及追加之訴，均無理由，依民事訴訟法
    第449 條第1 項、第78條、第463 條、第385 條第1 項前段
    ，判決如主文。
中    華    民    國   100    年    3     月    29    日
                    民事第十四庭
                        審判長法  官  林金村
                              法  官  王麗莉
                              法  官  陳秀貞
正本係照原本作成。
不得上訴。
中    華    民    國   100    年    3     月    29    日
                              書記官  葉國乾